【裁判字號】    92,聲,1315
【裁判日期】    921118
【裁判案由】    
【裁判全文】
臺灣台南地方法院民事裁定  九十二年度聲字第一三一五號
    聲  請  人  荷商荷蘭銀行股份有限公司台北分公司
    法定代理人  丙○○
                            送.
                            送達：台北郵政卅三之三七五號信箱
    相  對  人  乙○○      住.
右當事人間聲請返還擔保金事件，本院裁定如左：
    主      文
本院八十九年度存字第四四五０號擔保提存事件聲請人所提存之擔保金新台幣伍萬陸
仟伍佰柒拾柒元，准予返還。
聲請程序費用由相對人負擔。
    理      由
一、本件聲請意旨略以：聲請人前依本院八十九年度裁全字第六七五五號民事假扣押
    裁定，提供新台幣五萬六千五百七十七元為擔保金，並以本院八十九年度存字第
    四四五０號提存書提存後，聲請執行假扣押相對人之不動產在案。茲因聲請人聲
    請執行假扣押相對人之不動產，業經他案拍賣終結確定，並分配強制執行金額完
    畢，應認本件假扣押執行程序之本案業已訴訟終結，而聲請人亦定二十日以上期
    間，催告相對人就其假扣押執行所受之損害，對聲請人行使權利，然相對人已逾
    期未行使權利，為此依民事訴訟法第一百零四條第一項第三款前段（聲請人誤載
    為：同法第一百零四條第一項第一款）之規定，聲請返還擔保金等語。
二、按訴訟終結後，供擔保人證明已定二十日以上之期間，催告受擔保利益人行使權
    利而不行使者，法院應依供擔保人之聲請，以裁定命返還其提存物，民事訴訟法
    第一百零四條第一項第二款（現為同法第一百零四條第一項第三款前段，下同）
    定有明文。而所謂訴訟終結，不問有無本案訴訟，在因假扣押或假處分所供擔保
    之情形，因該擔保係為保障受擔保利益人因不當假扣押或假處分所受損害而設，
    倘執行法院已依假扣押或假處分裁定實施假扣押或假處分之執行，則在供擔保人
    撤回假扣押或假處分之執行前，受擔保利益人所受損害仍可能繼續發生，損害額
    既未確定，自無強令其行使權利之理。故在假扣押或假處分所供之擔保，供擔保
    人依民事訴訟法第一百零六條準用同法第一百零四條第一項第二款規定，聲請以
    裁定命返還其擔保金之場合，必待供擔保人已撤回假扣押或假處分之執行，始得
    謂與民事訴訟法第一百零四條第一項第二款所定之「訴訟終結」相當，而得依該
    條款行使定期催告之權利（最高法院九十年度台抗字第三九○號裁定意旨參照）
    。
三、查聲請人主張之上開事實，業據其提出本院八十九年度裁全字第六七五五號民事
    假扣押裁定、八十九年度存字第四四五０號提存書、九十年九月十日九十南院鵬
    執慎字第三三八八號通知、強制執行金額計算書分配表、催告函暨掛號郵件收件
    回執各一件為證，並經本院依職權調取上開假扣押、擔保提存、強制執行、參與
    分配等案卷，核閱屬實，又聲請人聲請執行假扣押相對人之不動產，業經他案拍
    賣終結確定，則聲請人聲請之假扣押執行程序已不復存在，其自無從撤回該假扣
    押執行程序，故此際民事訴訟第一百零四條第一項第三款前段規定之「訴訟終結
    」宜從廣義解釋，而認本件假扣押執行程序於經他案拍賣終結時，即與民事訴訟
    法第一百零四條第一項第三款前段所定之「訴訟終結」相當；又相對人經聲請人
    定二十日以上期間催告行使權利，迄未對聲請人提起民事訴訟或支付命令等損害
    賠償事件，亦經本院查明無誤。從而，聲請人依民事訴訟法第一百零四條第一項
    第三款前段之規定，聲請返還上開擔保金，自無不合，應予准許。
四、依民事訴訟法第九十五條、第七十八條，裁定如主文。
中      華      民      國    九十二    年     十一     月     十八     日
                      臺灣臺南地方法院民事第三庭
~B審判長法官  王金龍
~B法      官  蔡雅惠
~B法      官  張銘晃
右為正本係照原本作成。
如對本裁定抗告須於裁定送達後十日內向本院提出抗告狀，並應繳納抗告裁判費新台
幣壹仟元。
中      華      民      國    九十二    年     十一     月     二十     日
~B法院書記官  鄭吉裕


司法院資訊處製作；財團法人民間司法改革基金會備份。
